# 非同一控制下企业合并或有对价性质的问题

提问人：sunnycubo 时间：2019-06-05 20:31:51
A 公司为上市公司。2×17年 12 月 31 日，A 公司收购B 公司60%的股权，完成非同一控制下的企业合并。
（ 1 ）收购定价的相关约定如下：①2×17 年 12 月 31 日支付 5000 万元；
②自 B公司经上市公司指定的会计师事务所完成 2×18年度财务报表审计后 1 个月内，A 公司支付第二期收购价款，该价款按照 B 公司 2×18 年税后净利润的 2 倍为基础计算。
（ 2 ）业绩承诺。B 公司承诺2×18年实现税后净利润 1200 万元，若 2×18年 B 公司实际完成净利润不足 1200 万元，由 B 公司的原股东以其所持A公司股票 100 万股（不构成控制）无偿赠予 A公司。购买日，A公司认为 2×18年 B 公司实现净利润 1200 万元为最佳估计数。
上面案例中的或有对价的性质是什么？是金融工具吗？还是仅仅是或有事项？
我个人的分析：
A 公司的权利：未来收到固定数量的自身权益公司工具，对价为零。
B 公司的义务：交付金融资产（其他方的权益工具）
但是，金融资产的定义包括：将来须用或可用企业自身权益工具进行结算的非衍生工具合同，且企业根据该合同将收到可变数量的自身权益工具。而 A公司属于固定对价收到固定数量的自身权益工具，故 A 公司的权利不属于一项金融资产，所以该合同不属于金融工具合同。应该按照或有事项准则进行会计处理。
请问以上理解正确吗？

回答人：chenyiwei
企业合并中的或有对价属于金融工具，不属于或有事项准则的规范范围。新修订的 CAS 22 已经明确非同一控制下合并的或有对价属于以公允价值计量且其变动计入损益的金融资产或金融负债。
另外，实务中以股份补偿时，虽然回购价格为象征性的 0 元或 1 元，但回购的股份数量是可变的，取决于实际业绩和承诺业绩的差异情况，所以并不属于 A 的权益工具，而同样是一项金融资产。

提问人：sunnycubo 时间：2019-06-06 06:55:57
谢谢陈版，但是这个案例中返还的股票数量是固定的 100 万股啊。

回答人：chenyiwei
这可能是购买方的权益工具。但这一约定似乎不合理？